臺灣士林地方法院民事裁定
109年度訴字第1985號
原      告  陳茂男  
訴訟代理人  蔡文玉律師
被      告  陳志忠  
兼上一人
訴訟代理人  詹佳峰  
上列當事人間返還租賃物等事件，本院裁定如下：
    主  文
原告應於本裁定送達後七日內，補繳第一審裁判費新臺幣貳佰貳
拾捌萬貳仟柒佰肆拾貳元，逾期未補正，即駁回原告之訴。
    理  由
一、按訴訟標的價額，由法院核定。核定訴訟標的之價額，以起
    訴時之交易價額為準；無交易價額者，以原告就訴訟標的所
    有之利 益為準。以一訴主張數項標的者，其價額合併計算
    之之。以一訴附帶請求其孳息、損害賠償、違約金或費用者
    ，不併算其價額。民事訴訟法第77條之1第1項、第2項、第7
    7條之2第1項前段、第2項分別定有明文。又民事訴訟法第77
    條之9所謂因租賃權涉訟，係指以租賃權為訴訟標的之訴訟
    而言，其以租賃關係已經終止為原因，請求返還租賃物之訴
    ，係以租賃物返還請求權為訴訟標的，非以租賃權為訴訟標
    的，其訴訟標的之價額，應以租賃物之價額為準。出租人對
    於承租人之租賃物返還請求權，係以該物永久的占有之回復
    為標的，以此項請求權為訴訟標的時，其價額應以該物之價
    額為準（最高法院29年度渝上字第935號、73年度台抗字第2
    97號裁判要旨參照）。又各共有人對於第三人得就共有物之
    全部為本於所有權之請求，但回復共有物之請求，僅得為共
    有人全體之利益為之，此觀民法第821條規定即明，則原告
    基於共有人之地位請求被告返還共有物之全部予全體共有人
    者，依民事訴訟法第77條之1規定，其就該訴訟所得受之利
    益，自應以共有物之全部價額計算（最高法院101年度台抗
    字第722號裁定意旨參照）。
二、本件原告起訴主張被告詹佳峰於民國107年10月間向其承租
    坐落臺北市○○區○○段○○段000○000地號土地（下稱系爭148、
    149地號土地）使用，並以被告陳志忠為連帶保證人，租賃
    期間為107年11月1日起至110年10月31日止，嗣因被告自109
    年3月起積欠租金未付，且被告擅自在系爭土地上堆置廢棄
    土方違法使用系爭土地，經原告於109年5月15日以存證信函
    終止系爭租約，依民法第455條或第767條、第821條規定，
    以訴之聲明第1項，請求被告將系爭148地號土地上如複丈成
    果圖所示編號A1部分（面積1026.28平方公尺）之混凝土平
    台、編號A2部分（面積173.62平方公尺）之混凝土道路之混
    凝土、水泥、垃圾雜物移除，及系爭149地號土地上如複丈
    成果圖所示編號C部分（面積783.64平方公尺）之土石堆及
    雜物移除，將占用土地回復原狀返還予原告及其他共有人（
    見本院卷第314頁）；另原告起訴時，訴之聲明第2項前段，
    依系爭租賃契約請求被告連帶給付109年3月至同年6月1日終
    止租約時止之租金新臺幣（下同）450,000元（計算式：3×1
    50,000＝450,000，業經原告於110年9月28日書狀，表示此部
    分經兩造合意以押租金抵充而減縮聲明（此應為訴之一部撤
    回，因此部分與相當於租金之損害或不當得利之請求，並非
    相同訴訟標的，並經發生一部撤回效果，見本院卷第124至1
    25頁，附此指明）。又原告訴之聲明第2項，並依系爭租約
    第5條或民法第179條規定，請求被告自109年6月2日起至騰
    清返還系爭148、149地號土地之日止，按月連帶給付原告15
    0,000元相當於租金之損害或不當得利。是本件訴訟標的價
    額核定如下：
（一）聲明第1項請求部分：原告於起訴狀上雖主張本件係租賃
      權涉訟，應依民事訴訟法第77條之9規定，以系爭租約存
      續期間之租金總額核算訴訟標的價額或當庭主張應依原告
      就系爭土地應有部分價值計算，然依上揭所示法律意旨，
      原告既然主張其與被告詹佳峰間系爭租約終止，依民法第
      455條或第767條、第821條規定，請求被告將占用系爭148
      、149地號土地全部回復原狀並返還予原告及其他共有人
      ，依上法律意旨，即應以系爭148、149土地全部於起訴時
      之交易價值核定該部分訴訟標的價額，是原告上開主張自
      非可採。查系爭148、149土地於本件原告起訴當年即109
      年1月之土地公告現值為每平方公尺為22,970元等情，有
      公告現值查詢資料表2件在卷可按，依此計算系爭148地號
      土地之交易價值約為187,067,680元（計算式：22,970×8,
      144＝187,067,680）；系爭149地號土地之交易價值約為96
      ,887,460元（計算式：22,970×4,218＝96,887,460），合
      計系爭148、149地號土地之全部交易價值約為283,955,14
      0元（計算式：187,067,680＋96,887,460＝283,955,140）
      ，故系爭148、149地號土地之全部交易價額應核定為283,
      955,140元。
（二）聲明第2項請求部分：
　 1.原告起訴時依系爭契約請求被告連帶給付109年3月至同年6
     月1日終止租約時止之租金450,000元部分，訴訟標的金額
     為450,000元，此部分應依民事訴訟法第77條之2第1項前段
     規定，與原告請求返還系爭148、149地號土地部分合併計
     算訴訟標的價額。
   2.另原告附帶請求被告連帶給付相當於租金之損害賠償或不
     當得利部分，依上揭法律意旨，不併算其價額。
　3.據此，本件訴訟標的價額應核定為284,405,140元（計算式
    ：283,955,140+450,000＝284,405,140）。
三、綜上，本件訴訟標的價額應核定為284,405,140元，應徵第
    一審裁判費2,311,957元，扣除原告已繳29,215元，尚應補
    繳2,282,742元。茲依民事訴訟法第249條第1項但書之規定
    ，限原告於收受本裁定送達7日內如數補繳，逾期不繳，即
    駁回其訴。
四、爰裁定如主文。
中　　華　　民　　國　　111 　年　　3 　　月　　22　　日
                  民事第二庭  法　官  方鴻愷
如對本裁定關於核定訴訟標的價額部分抗告，應於裁定送達後10
日內向本院提出抗告狀，並繳納抗告費新臺幣1,000元；關於命
補繳裁判費部分，不得抗告。　　　　　　　　　
中　　華　　民　　國　　111 　年　　3 　　月　　22　　日
                              書記官  陳紀元